---
title: "Ingresos PIB per cápita" 
author: "Lumen Wong" 
format: html 
toc: true 
lang: es
---


```{r}
#| echo: false
#| label: carga-paquetes
#| warning: false
#| message: false
library(tidyverse)
library(DT)
library(ggthemes)
library(scales)
library(hrbrthemes)
library(plotly)
library(ggplot2)
```


```{r}
#| echo: false
#| label: carga-datos
#| warning: false
#| message: false
paises <- read_csv("paises.csv")
```

# Tabla n°1 Datos PIB per cápita por país
```{r}
#| echo: false
#| label: tabla-paises
#| warning: false
#| message: false
paises |>
  select(NAME, CONTINENT, LIFE_EXPECTANCY, GDP_PC) |>
  mutate(GDP_PC = round(GDP_PC,2)) |>
  datatable(options = list(
    pageLength = 5,
    language = list(url = '//cdn.datatables.net/plug-ins/1.10.11/i18n/Spanish.json')
  ))
```
# Gráfico N° 1 Distribución de ingresos PIB per cápita según esperanza de vida al nacer por continente
```{r}
#| echo: false
#| label: grafico-01
#| warning: false
#| message: false
paises |>
  ggplot(aes(x = GDP_PC, y = LIFE_EXPECTANCY, color = CONTINENT, shape = CONTINENT)) +
  geom_point() +
  scale_x_continuous(labels = comma, limits = c(0, NA))
```
# Gráfico N° 1.1 Distribución de ingresos PIB per cápita según esperanza de vida al nacer por continente
```{r}
#| echo: false
#| label: grafico-02
#| warning: false
#| message: false
paises |>
  ggplot(aes(x = GDP_PC, y = LIFE_EXPECTANCY, shape = CONTINENT, color = CONTINENT)) +
  geom_point() +
  scale_x_continuous(labels = comma, limits = c(0, NA)) +
  scale_shape_manual(values = c(0, 1, 2, 3, 4, 5, 6, 7)) +
  scale_color_manual(values = c("red", "blue", "green", "purple", "orange", "brown", "pink", "yellow"))
```
# Gráfico N° 2 Distribución de ingresos PIB per cápita según esperanza de vida al nacer por continente y estimación de población
```{r}
#| echo: false
#| label: grafico-03
#| warning: false
#| message: false
paises |>
  ggplot(aes(x = GDP_PC, y = LIFE_EXPECTANCY, size = POP_EST, color = CONTINENT)) +
  geom_point() +
  scale_size_continuous(labels = comma) +
  scale_x_continuous(labels = comma, limits = c(0, NA))
```
# Gráfico N° 3 Línea de tendencia de ingresos PIB per cápita según esperanza de vida al nacer por continente 
```{r}
#| echo: false
#| label: grafico-04
#| warning: false
#| message: false
paises |>
  ggplot(aes(x = GDP_PC, y = LIFE_EXPECTANCY, shape = CONTINENT)) +
  geom_point() +
  geom_smooth(method = 'lm') +
  scale_x_continuous(labels = comma, limits = c(0, NA))
```
# Gráfico N° 4 Distribución de ingresos PIB per cápita según esperanza de vida al nacer en África y Europa
```{r}
#| echo: false
#| label: grafico-05
#| warning: false
#| message: false
paises |>
  filter(CONTINENT == 'Africa' | CONTINENT == 'Europe') |>
  ggplot(aes(x = GDP_PC, y = LIFE_EXPECTANCY, color = CONTINENT)) +
  geom_point() +
  geom_smooth() +
  scale_x_continuous(labels = comma, limits = c(0, NA)) +
  scale_y_continuous(labels = comma, limits = c(50, 90))
```
# Gráfico N° 5 Distribución de ingresos PIB per cápita según esperanza de vida al nacer por continente 
```{r}
#| echo: false
#| label: grafico-06
#| warning: false
#| message: false
paises |>
  ggplot(aes(x = GDP_PC, y = LIFE_EXPECTANCY)) +
  geom_point() +
  facet_wrap(~ CONTINENT, nrow = 2) +
  scale_x_continuous(labels = comma, limits = c(0, NA))
```
# Gráfico N° 6 Distribución de ingresos PIB per cápita según esperanza de vida al nacer por región y subregión de la ONU
```{r}
#| echo: false
#| label: grafico-07
#| warning: false
#| message: false
paises |>
  ggplot(aes(x = GDP_PC, y = LIFE_EXPECTANCY)) +
  geom_point() +
  facet_grid(REGION_UN ~ INCOME_GRP) +
  scale_x_continuous(labels = comma, limits = c(0, NA))
```

# Gráfico N° 7 Distribución de ingresos y línea de tendencia del PIB per cápita según esperanza de vida al nacer por continente
```{r}
#| echo: false
#| label: grafico-08
#| warning: false
#| message: false
paises |>
  ggplot(aes(x = GDP_PC, y = LIFE_EXPECTANCY, color = CONTINENT)) +
  geom_point() +
  geom_smooth() +
  scale_x_continuous(labels = comma, limits = c(0, NA)) +
  scale_y_continuous(labels = comma, limits = c(50, 90)) +
  ggtitle("PIB per cápita vs esperanza de vida al nacer por continente") +
  xlab("PIB per cápita  (USD)") +
  ylab("Esperanza de vida (años)") +
  labs(caption = "Fuentes: Natural Earth y Banco Mundial",
       color = "Continente") +
  labs(color = "Población estimada") +
  scale_colour_brewer(palette = "YlOrBr", direction = -1) +
  theme_ipsum() # estilo de hrbrthemes
```
# Gráfico interactivo N° 8 Distribución de ingresos PIB per cápita según esperanza de vida al nacer por cpntinente
```{r}
#| echo: false
#| label: grafico-09
#| warning: false
#| message: false
grafico_ggplot2 <-
  paises |>
  ggplot(aes(x = GDP_PC, y = LIFE_EXPECTANCY, color = CONTINENT)) +
  geom_point(aes(
    # datos que se muestran al colocar el ratón sobre un punto
    text = paste0(
      "País: ", NAME, "\n", 
      "PIB per cápita: ", GDP_PC, "\n",
      "Esperanza de vida: ", LIFE_EXPECTANCY
    )
  )) +
  scale_x_continuous(labels = comma, limits = c(0, NA)) +
  scale_y_continuous(labels = comma, limits = c(50, 90)) +
  ggtitle("PIB per cápita vs esperanza de vida al nacer por continente") +
  xlab("PIB per cápita  (USD)") +
  ylab("Esperanza de vida (años)") +
  labs(caption = "Fuentes: Natural Earth y Banco Mundial",
       color = "Continente") +
  labs(color = "Población estimada") +
  theme_ipsum() # estilo de hrbrthemes
```

```{r}
#| echo: false
#| label: grafico-13
#| warning: false
#| message: false
ggplotly(grafico_ggplot2, tooltip = "text") |> 
  config(locale = 'es') # para mostrar los controles en español
```

